【裁判字號】    99,簡上,142
【裁判日期】    991130
【裁判案由】    損害賠償
【裁判全文】
臺灣桃園地方法院民事判決             99年度簡上字第142號
上  訴  人  辜正慕
訴訟代理人  張東南
被 上 訴人  鄒金枝
上列當事人間請求損害賠償事件，上訴人對於中華民國99年7 月
6 日臺灣桃園地方法院中壢簡易庭99年壢簡字第510 號第一審判
決提起上訴，本院於99年11月16日言詞辯論終結，判決如下：
    主  文
上訴駁回。
第二審訴訟費用新臺幣壹仟伍佰元由上訴人負擔。
    事實及理由
一、上訴人上訴主張：上訴人於民國98年12月21日上午10時許，
    駕駛車牌號碼為3407-PP 號之租賃小客車（以下簡稱：系爭
    租賃小客車）因過失致造成訴外人冠昌交通有限公司（以下
    簡稱：冠昌公司）所有之車牌號碼為039-YP號之營業小客車
    （以下簡稱：系爭營業小客車）受損，惟上訴人於原審言詞
    辯論期日時已主張系爭營業小客車之車主冠昌公司已於99年
    1 月26日與上訴人授權之代理人新安東京海上產物保險股份
    有限公司（以下簡稱：新安東京公司）就本件車禍所受之損
    害達成和解，訴外人冠昌公司同意嗣後不再要求任何賠償且
    不再異議及追訴，是訴外人冠昌公司已無任何權利再讓與予
    被上訴人。原審未就上訴人與訴外人冠昌公司所成立之和解
    加以斟酌，復未於判決理由中加以說明，顯有判決不備理由
    之違法。並聲明：(1)原判決廢棄。(2)被上訴人在第一審簡易
    之訴駁回。
二、被上訴人抗辯稱：冠昌公司在簽立和解書時，新安東京公司
    有向冠昌公司表示該和解書只是為了便利修車廠商向新安東
    京公司請款，及冠昌公司可以將修好之系爭營業小客車取回
    之用，並不影響被上訴人日後之求償。並聲明：駁回上訴。
三、本件被上訴人起訴主張被上訴人於98年12月21日上午10時35
    分許，駕駛系爭租賃小客車，行經桃園縣楊梅鎮○○路619
    號前，因跨越雙黃線逆向行駛於對向車道，而撞擊以訴外人
    冠昌公司為登記名義人，由被上訴人所駕駛之系爭營業小客
    車，致系爭營業小客車修復後仍受有交易性貶值之新台幣（
    下同）6 萬元損害；嗣訴外人冠昌公司業將關於系爭營業小
    客車之損害賠償請求權讓與被上訴人，被上訴人爰依侵權行
    為損害賠償及債權讓與之法律關係，提起本件訴訟，並請求
    上訴人應給付被上訴人6 萬元，及自99年6 月1 日起至清償
    日止，按週年利率5 ％計算之利息等語。上訴人則以伊已與
    訴外人冠昌公司達成和解，並簽立和解書，和解書內明確記
    載訴外人冠昌公司已不得再請求任何賠償云云，資為抗辯。
四、被上訴人於原審主張之上開事實，業據被上訴人於原審提出
    與其所述相符之系爭營業小客車行車執照暨損害照片、桃苗
    汽車股份有限公司工作傳票暨服務明細表、桃園縣汽車商業
    同業公會鑑定報告書、權利讓與書等在卷可稽，並經原審依
    職權調取系爭營業小客車車籍資料，及向桃園縣政府警察局
    楊梅分局調閱道路交通事故調查卷宗所附處理交通事故登記
    表、現場草圖暨道路交通事故現場圖、道路交通事故現場照
    片、調查筆錄、酒精測定紀錄表等件核閱無誤，復為上訴人
    於原審所不爭執，是被上訴人前開主張堪信為真實。上訴人
    上訴理由雖主張伊有授權訴外人新安東京公司與訴外人冠昌
    公司達成和解，並簽立和解書，訴外人冠昌公司已承諾不再
    向上訴人請求任何賠償，縱訴外人冠昌公司事後將權利轉讓
    與被上訴人，被上訴人亦不得再向上訴人請求賠償云云。
五、按「代理人雖未以本人名義或明示以本人名義為法律行為，
    惟實際上有代理本人之意思，且為相對人所明知或可得而知
    者，自仍應對本人發生代理之效力，此即所謂之『隱名代理
    』。」、「代理人與第三人為法律行為時，雖未以本人名義
    為之，但有為本人之意思，且此項意思為相對人所明知或可
    得而知者，為隱名代理，仍發生代理之效果。」（最高法院
    92年度台上字第1064號判決意旨、91年度台上字第2461號判
    決意旨可參）。查，本件上訴人主張伊有授權訴外人新安東
    京公司與訴外人冠昌公司成立和解，固據其提出授權書、和
    解書影本各1 紙為證（見本院卷第7 頁、第9 頁），惟該和
    解書之立和解書人係訴外人新安東京公司與訴外人冠昌公司
    ，訴外人新安東京公司並未以上訴人名義簽立和解書，且上
    訴人於本院準備程序期日亦自承前開和解書與上訴人無關，
    訴外人冠昌公司簽立和解書時僅知係與訴外人新安東京公司
    和解等語（見本院卷第23頁背頁），是上訴人雖曾授權訴外
    人新安東京公司處理伊與訴外人冠昌公司之和解事宜，惟訴
    外人新安東京公司並未以上訴人名義簽立和解書，訴外人冠
    昌公司亦僅知伊係與訴外人新安東京公司成立和解，不知訴
    外人新安東京公司係代理上訴人與伊和解，則本件訴外人新
    安東京公司與訴外人冠昌公司間之和解自不成立所謂之隱名
    代理，該和解效力自不及於上訴人。是上訴人上訴理由稱訴
    外人新安東京公司與訴外人冠昌公司達成和解，並簽立和解
    書，訴外人冠昌公司已承諾不再向上訴人請求任何賠償，故
    被上訴人亦不得再向上訴人請求賠償云云，不足採信。
六、次按因過失不法侵害他人之權利者，負損害賠償責任；汽車
    、機車或其他非依軌道行駛之動力車輛，在使用中加損害於
    他人者，駕駛人應賠償因此所生之損害；民法第184 條第1
    項前段、第191 條之2 前段分別定有明文，是本件上訴人因
    其駕駛之過失，致訴外人冠昌公司受有財產上之損害，自應
    負損害賠償之責任。再按不法毀損他人之物者，被害人得請
    求賠償其物因毀損所減少之價額；不能回復原狀或回復顯有
    重大困難者，應以金錢賠償其損害；民法第196 條、第215
    條亦分別定有明文；再者，物具有用益及交換價值，損壞後
    縱經修護，其價值恆因外觀遭破壞或效用降低等客觀因素，
    及令一般人較不喜好該物之主觀因素而減損，自交換價值而
    言，以修護之物為交易標的者，其曾受損壞之瑕疵基於前揭
    主觀因素所受之價值貶損，衡諸常情及習慣，回復上應顯有
    重大困難，應許請求交易性貶值之金錢賠償，始謂公允。經
    查，系爭營業小客車之正常車況現值應為40萬元，因發生本
    件交通事故，經修復後現值貶損為34萬元，有桃園縣汽車商
    業同業公會鑑定報告書所附鑑定報告附於原審卷內可參（見
    原審卷第20頁至第31頁），是系爭營業小客車因上訴人過失
    行為而發生6 萬元（計算式：40萬元－34萬元＝6 萬元）之
    交易性貶值，依前揭規定及說明，此部分仍屬上訴人損害賠
    償義務之範圍。
七、末按債權人得將債權讓與於第三人；給付無確定期限者，債
    務人於債權人得請求給付時，經其催告而未為給付，自受催
    告時起，負遲延責任；其經債權人起訴而送達訴狀，或依督
    促程序送達支付命令，或為其他相類之行為者，與催告有同
    一之效力；遲延之債務，以支付金錢為標的者，債權人得請
    求依法定利率計算之遲延利息；應付利息之債務，其利率未
    經約定，亦無法律可據者，週年利率為百分之5 ；民法第29
    4 條第1 項前段、第229 條第2 項、第233 條第1 項前段、
    第203 條分別定有明文。從而，被上訴人依侵權行為損害賠
    償及債權讓與之法律關係，請求上訴人給付6 萬元，及自起
    訴狀繕本送達之翌日即99年6 月1 日起至清償日止，按週年
    利率5 ％計算之利息，為有理由，應予准許。又命給付之金
    額未逾50萬元之判決，應依職權宣告假執行，民事訴訟法第
    389 條第1 項第5 款定有明文。是原審判命上訴人如數給付
    ，並依職權宣告假執行，於法並無違誤。上訴意旨指摘原判
    決不當，求予廢棄改判，為無理由，應予駁回其上訴。
八、據上論結，本件上訴為無理由，依民事訴訟法第436 條之1
    第3項 、第449 條第1 項、第78條，判決如主文。
中    華    民    國    99    年    11    月    30    日
                  民事第二庭  審判長法  官  劉克聖
                                    法  官  張震武
                                    法  官  高明德
上列正本證明與原本無異。
本判決不得上訴。
中    華    民    國    99    年    11    月    30    日
                                    書記官  崔青菁

司法院資訊處製作；財團法人民間司法改革基金會備份。
